臺灣雲林地方法院刑事判決
111年度原訴字第8號
公  訴  人  臺灣雲林地方檢察署檢察官
被      告  高富孝



指定辯護人  本院公設辯護人郭雅琳
上列被告因詐欺案件，經檢察官提起公訴（111年度偵字第2956
號），被告於準備程序就被訴事實為有罪陳述，本院依簡式審判
程序判決如下：
    主  文
高富孝犯三人以上共同詐欺取財罪，處有期徒刑陸月。未扣案之
犯罪所得新臺幣壹仟伍佰元沒收，於全部或一部不能沒收或不宜
執行沒收時，追徵其價額。
    事  實
一、高富孝於民國110年8月1日前某日加入由陳俊宏（通訊軟體 
    Telegram 暱稱「歹男」】、容玄武等人所屬詐欺集團（所
    涉參與犯罪組織部分已先繫屬新北地方法院審理中），擔任
    「取簿手」角色，負責前往指定地點領取被害人寄交之包裹
    （內有金融帳戶存摺及提款卡等資料），再依指示前往指定
    地點將包裹交付其他詐欺集團成員。高富孝與陳俊宏、容玄
    武及所屬詐欺集團其他成員，共同意圖為自己不法所有，基
    於三人以上共同詐欺取財之犯意聯絡，由該詐欺集團某真實
    身分不詳成員在「919借錢網」中發布貼文，經潘奕蓁於網
    路上瀏覽後知悉該借款訊息，即加入通訊軟體LINE帳號「qa
    z6999」、暱稱「許鴻坤」為好友，「許鴻坤」向潘奕蓁佯
    稱借款前須先進行金融財務審核云云，潘奕蓁因而陷於錯誤
    ，依指示於110年7月29日在桃園市觀音區民生路統一超商觀
    岷門市，將其所有之中華郵政帳號000-00000000000000號帳
    戶及台新商業銀行000-00000000000000號帳戶之金融卡，以
    店到店方式寄出給「許鴻坤」，並以通訊軟體LINE傳送訊息
    ，將上開帳戶之金融卡密碼告知「許鴻坤」。高富孝嗣於11
    0年8月1日某時，接獲陳俊宏以Telegram傳送指示，請其前
    往雲林縣○○市○○路000號統一超商富盟門市領取上開潘奕蓁
    所寄送之包裹。高富孝收受指示後，即自臺中搭乘計程車至
    統一超商富盟門市，並於同日19時51分成功領取潘奕蓁所寄
    送之包裹。高富孝領收該包裹後，復聽從陳俊宏之指示，再
    次搭乘計程車返回臺中，並在臺中市某處將該包裹以「丟包
    」方式轉交他人後，自陳俊宏收取報酬新臺幣（下同）1500
    元。嗣潘奕蓁於110年8月1日早上發現上開2帳戶遭列為警示
    帳戶，始發覺受騙，報警處理後循線查獲。
二、案經潘奕蓁訴由雲林縣警察局刑事警察大隊報告臺灣雲林地
    方檢察署檢察官偵查起訴。
    理  由
一、本案被告所犯並非死刑、無期徒刑、最輕本刑為3年以上有
    期徒刑之罪或高等法院管轄第一審之案件，被告於本院準備
    程序進行中就被訴事實為有罪之陳述（關於起訴書所載洗錢
    罪部分已經公訴人當庭更正刪除，本院卷第61至64頁），經
    告知簡式審判程序之旨，並聽取公訴人、被告及辯護人意見
    後，本院認合於刑事訴訟法第273條之1第1項規定，裁定由
    受命法官獨任進行簡式審判程序，合先敘明。
二、證據：
  ㈠告訴人潘奕蓁之警詢筆錄。
  ㈡相關書證：
　　⒈金融業務警示管理查詢結果。
    ⒉告訴人潘奕蓁之中華郵政帳號000-00000000000000號帳戶
      交易明細。
    ⒊告訴人潘奕蓁與許鴻坤之對話紀錄截圖。
    ⒋物流紀錄截圖。
    ⒌統一超商貨態查詢系統。
　　⒍統一超商富盟門市監視器影像截圖。
　㈢被告於警詢、偵訊、本院準備程序時之自白。
三、論罪科刑：
  ㈠被告與陳俊宏、容玄武及其他詐欺集團成員以上開分工方法
    ，向告訴人潘奕蓁施行詐術，騙取其前述2帳戶之提款卡財
    物，核被告所為，係犯刑法第339條之4第1項第2款之三人以
    上共同詐欺取財罪。被告與陳俊宏、容玄武及其他詐欺集團
    成員間有犯意聯絡、行為分擔，為共同正犯。
  ㈡按犯罪之情狀顯可憫恕，認科以最低刑度仍嫌過重者，得酌
    量減輕其刑，刑法第59條定有明文。其所謂「犯罪之情狀」
    ，應就犯罪一切情狀（包括第57條所列舉之10款事項）予以
    全盤考量，審酌其犯罪有無可憫恕之事由，即有無特殊之原
    因與環境，在客觀上足以引起一般同情，以及宣告法定最低
    度刑，是否猶嫌過重等等資為判斷（最高法院95年台上字第
    6157號判決意旨參照）。本案被告擔任詐欺集團之取簿手共
    同騙取他人之金融帳戶提款卡固有不該，然而，被告為排灣
    族山地原住民，有其個人資料查詢結果可參（本院卷第23頁
    ），行為時年齡僅22歲，年輕識淺，領取一金融資料包裹僅
    為賺取1500元報酬，卻要面臨刑法第339條之4加重詐欺取財
    罪法定刑1年以上7年以下之有期徒刑，縱科以最低度刑有期
    徒刑1年，仍有情清法重，足認其本案犯罪情狀顯可憫恕，
    依刑法第59條規定減輕其刑。
  ㈢爰審酌被告先前有多次竊盜紀錄，有臺灣高等法院被告前案
    紀錄表可參（檢察官並未主張構成累犯），竟仍不知改正，
    加入詐欺集團擔任取簿手，共同騙取告訴人之金融帳戶資料
    ，再作為用以向他人詐騙金錢之匯款及取款工具，被告所為
    非常不可取，但本院亦考量被告年輕識淺，誤入歧途，並沒
    有實質造成告訴人金錢上損失（可能導致其因涉犯詐欺案件
    而必須往返警局、檢察署，及因前述2帳戶遭到凍結所生不
    利益），被告犯後坦承犯行，也表明願意賠償告訴人之意願
    ，及被告自述為國中畢業，先前擔任鐵工，目前與父親同住
    （本院卷第77至78頁）等一切情狀，量處如主文所示之刑，
    以資懲儆。
四、沒收：
　　被告因領取本案包裹轉交上手，獲得1500元，為本案犯罪所
    得，利益歸屬於被告且未經扣案，應依刑法第38條之1第1項
    前段、第3項規定宣告沒收，於全部或一部不能沒收或不宜
    執行沒收時，追徵其價額。
據上論斷，應依刑事訴訟法第273條之1第1項、第284條之1 、第
299條第1項前段、第310條之2、第454條，判決如主文。
本案經檢察官林欣儀提起公訴，檢察官顏鸝靚到庭執行職務。
中　　華　　民　　國　　111 　年　　8 　　月　　26　　日
                  刑事第四庭    法  官  梁智賢
以上正本證明與原本無異。
如不服本判決，應於收受判決後20日內向本院提出上訴書狀，並
應敘述具體理由（須附繕本）。
                                書記官  蘇靜怡
中　　華　　民　　國　　111 　年　　8 　　月　　26　　日
附錄本案論罪科刑法條全文：
中華民國刑法第339條之4
犯第339條詐欺罪而有下列情形之一者，處1年以上7年以下有期
徒刑，得併科1百萬元以下罰金：
一、冒用政府機關或公務員名義犯之。
二、三人以上共同犯之。
三、以廣播電視、電子通訊、網際網路或其他媒體等傳播工具，
    對公眾散布而犯之。
前項之未遂犯罰之。